臺灣高等法院刑事判決　　　　　　　　　　　　　　九十年度上訴字第三九四七號
　　上　訴　人　臺灣臺北地方法院檢察署檢察官
　　被　　　告　丁○○
　　　　　　　　丙○○○
右上訴人因妨害自由案件，不服臺灣臺北地方法院九十年度訴字第七二０號，中華民
國九十年十月三十日第一審判決（起訴案號：臺灣臺北地方法院檢察署九十年度偵字
第四八一二號）提起上訴，本院判決如左：
    主  文
原判決撤銷。
丁○○、丙○○○共同以非法方法，剝奪人之行動自由，丁○○處有期徒刑貳月、丙○○○處有期徒刑月，如易科罰金，均以佰元折算壹日。
    事  實
一、丁○○與其母丙○○○於民國八十九年十月十八日晚上，在台北市○○○路○段
    二五一巷六弄六之一號二樓住處，與丁○○之夫傅孟彬商談復合之事，卻演變成
    要否離婚之糾紛，因傅孟彬不願離婚而起爭執，旋於同日夜間九時許傅孟彬欲離
    開之際，在該棟大樓一、二樓樓梯間，丁○○與其母丙○○○二人共同基於剝奪
    傅孟彬行動自由之犯意聯絡，由丁○○以跨坐於傅孟彬背上，丙○○○以按住傅
    孟彬雙腳之方式，將傅孟彬壓在地上，剝奪傅孟彬之行動自由，使之動彈不得，
    嗣傅孟彬不能離去，乃再度進入上開住處，丙○○○仍基於上開剝奪傅孟彬行動
    自由之犯意，將屋內門鎖反鎖，稱除非傅孟彬簽字離婚，否則不准離去等語，迄
    至翌日凌晨一點多，因傅孟彬打電話予其父，其父表示要報警處理，才讓傅孟彬
    離去。
二、案經傅孟彬訴請臺灣臺北地方法院檢察署檢察官偵查起訴。
    理  由
一、訊據被告丁○○否認有前揭事實之犯行，辯稱我沒有壓制他，是他把我打傷，他
    那麼壯，我那麼瘦，怎麼可能坐在他背上云云，然查被告丁○○、丙○○○如何
    於前揭時地剝奪傅孟彬之行動自由等，業經告訴人傅孟彬指訴綦詳，且據證人即
    前去勸和之乙○○及甲○○證述被告二人在樓梯轉角平台有壓住傅孟彬，使其不
    能離去等語明確，被告丁○○於本院亦稱講完我們叫他簽離婚協議書，他不簽就
    罵東罵西，我們也不曉得他要走，他說是證人甲○○叫他走的，我媽媽看到他轉
    過身拿了鞋子就要跑，我媽媽剛好就在他旁邊就跟他出去，我後來聽到聲音，跑
    出去看，就看到他打我媽媽，我出去時看到他打我媽媽，我們爭吵，後來就變成
    三個人在拉扯等，被告丙○○○於本院調查時亦稱他到我家是要談他跟我女兒的
    事情，結果他來我家大小聲，我跟他說要把話說清楚，沒有說清楚不要走，我追
    到門外跟他講，他不高興，他跟我拉扯，我家的門很麻煩，要用鑰匙開，鑰匙當
    然放在我身上等，足見告訴人傅孟彬當時不願簽離婚協議書，拿了鞋子就要跑，
    被告二人不讓其離去為真實，復有現場圖在卷可證，又被告二人於檢察官偵查時
    ，均否認告訴人傅孟彬有再上去上開住處，惟經證人乙○○及甲○○證述明確，
    始於本院承認告訴人傅孟彬有再上去上開住處，被告丙○○○於本院調查時亦稱
    後來門是其開的，鑰匙放在其身上等，可見證人乙○○及甲○○證稱被告丙○○○把門鎖住，不讓告訴人傅孟彬離去為真實，被告丁○○前揭之所辯，無非卸責
    之詞，本件事證明確，被告二人犯行堪以認定。
二、核被告二人之所為，均係犯刑法第三百零二條第一項之妨害自由罪，被告二人就
    前開在樓梯間之犯行，有犯意聯絡及行為分擔，均為共同正犯。又刑法第三百零
    二條第一項之所謂私行拘禁，乃指非法拘捕禁押而言，必行為人有實施拘禁之行
    為始稱相當，而本件上訴人即被告丙○○○係於告訴人傅孟彬進入其住處時，把
    門鎖住不讓其離去，並無非法拘捕禁押之行為，仍屬以其他非法方法剝奪人之行
    動自由範疇，公訴人認被告丙○○○此部分之行為係屬私行拘禁，尚有未洽。再
    被告行為後，刑法第四十一條之規定，業經於九十年一月四日修正，並經總統於
    九十年一月十日公布，依法於九十年一月十二日生效，而修正後之刑法第四十一
    條第一項之規定「犯最重本刑為五年以下有期徒刑以下之刑之罪，而受六個月以
    下有期徒刑之宣告，因身體、教育、職業、家庭之關係或其他正當事由，執行顯
    有困難者，得以一元以上三元（業據罰金罰鍰提高標準條例第二條前段規定，就
    其原定數額提高為一百倍折算一日）以下折算一日，易科罰金，但確因不執行所
    宣告之刑，難收矯正之效，或難以維持法秩序者，不在此限」，此項修正有利於
    被告，依刑法第二條第一項前段之規定，適用裁判時之新法。
三、原審以被害人或證人之陳述細節有不一，即認其全部供述均為不可採信，而忽略
    告訴人傅孟彬當時不願簽離婚協議書，拿了鞋子就要跑，被告二人不讓其離去之
    事證，遽而以不能證明被告犯罪，而為被告無罪之諭知，尚有未洽，檢察官上訴
    就此指摘原判決不當，為有理由，應由本院將原判決撤銷改判，爰審酌被告二人
    有如實欄之犯罪動機、目的、手段、所生危害及犯罪後態度等一切情狀，分別量
    處如主文所示之刑，並均諭知易科罰金之折算標準。
四、被告丙○○○經合法傳喚無正當理由於審理期日未到庭，爰不待其陳述逕行判決
    。
據上論斷，應依刑事訴訟法第三百六十九條第一項前段、第三百七十一條、第三百六
十四條、第二百九十九條第一項前段，刑法第二十八條、第三百零二條第一項、第四
十一條第一項、第二條第一項前段，罰金罰鍰提高標準條例第一條前段、第二條判決
如主文。
本案經檢察官蔡瑞宗到庭執行職務。
中      華      民      國    九十一    年      六      月     十八     日
                            臺灣高等法院刑事第十七庭
                                審判長法  官  陳  正  雄
                                      法  官  許  錦  印
                                      法官  許  宗  和
右正本證明與原本無異。
如不服本判決應於收受送達後十日內向本院提出上訴書狀，其未敘述上訴之理由者並
得於提起上訴後十日內向本院補提理由書（均須按他造當事人之人數附繕本）。
                                      書記官  廖  艷  莉
中      華      民      國    九十一    年      六      月     二十五   日
附錄：本案論罪科刑法條全文
刑法第三百零二條
私行拘禁或以其他非法方法，剝奪人之行動自由者，處五年以下有期徒刑、拘役或三
百元以下罰金。
因而致人於死者，處無期徒刑或七年以上有期徒刑，致重傷者，處三年以上十年以下
有期徒刑。
第一項之未遂犯罰之。
